臺灣高等法院花蓮分院刑事判決　　　　　　　　　　　九十年度上易字第三三二號
　　上　訴　人　臺灣臺東地方法院檢察署檢察官
　　被　　　告　甲○○
　　　　　　　　乙○○
右上訴人因被告違反著作權法案件，不服臺灣台東地方法院八十九年度易字第四六一
號中華民國九十年九月二十六日第一審判決（起訴案號：臺灣台東地方法院檢察署八
十九年度偵續字第一八號），提起上訴，本院判決如左：
      主  文
原判決撤銷。
本件免訴。
    理  由
一、台灣台東地方法院檢察署檢察官在原審法院之公訴意旨略以：被告甲○○係台東
    縣成功鎮○○路七十六號好望角卡拉ＯＫ店之負責人，與被告乙○○共同基於概
    括犯意聯絡，明知歌名為「悶」、「你快樂所以我快樂」、「我也不想這樣」等
    三首歌曲，為著作權人美華影視股份有限公司（現變更登記為美華影音科技股份
    有限公司，下稱美華公司）享有著作權之著作物，竟未經與美華公司簽約授權，
    逕自民國八十七年十二月底起，在上開卡拉ＯＫ店內，共同擺設由乙○○向許清
    林（案經不起訴處分確定）承購內灌有前揭三首歌曲之家用多媒體電腦伴唱機，
    並連續公開供不特定且不知情之顧客投幣點播演出，致侵害美華公司就前揭三首
    歌曲享有之著作財產權，投幣所得則歸甲○○及乙○○平分；嗣於八十八年九月
    十七日下午三時五十分許，為警在上址查獲，並扣得家用多媒體電腦伴唱機乙台
    及點歌簿乙本，因認被告甲○○、乙○○共涉違反著作權法第九十二條之罪嫌云
    云。
二、訊據被告乙○○、甲○○固不諱言有向許清林購買並擺設上開電腦伴唱機於高女
    所經營之好望角卡拉ＯＫ店內，供不特定之顧客點播演出之情事，惟均堅決否認
    有何侵害著作權之犯行，被告甲○○辯稱：「該電腦伴唱機係乙○○所寄放，他
    告訴我是營業用版」，被告乙○○則辯稱：「系爭電腦伴唱機是向前極公司購買
    的，我說要買營業版的，老闆許清林就拿這賣我，並說可在公共場所播放及營業
    ，且所買的營業版電腦伴唱機比家用版要貴等語。本件經原審詳為審理後，認並
    無積極證據足認被告二人涉有檢察官所指之上開罪嫌，因而為其二人均無罪之諭
    知，固非無見。惟按犯罪後之法律已廢止其刑罰者，應諭知免訴之判決，刑事訴
    訟法第三百零二條第四款定有明文，經查電腦伴唱機係時下廣為流行之休閒娛樂
    設施，然部分業者以音樂著作之著作財產權為武器，以競爭業者之客戶為施壓對
    象，透過提出刑事告訴方式，以刑逼民，索取高額賠償金，帶給電腦伴唱機利用
    人無端訟累，形成民怨，故著作權法於九十年十月二十五日經立法院修正，同年
    十一月十二日經總統公佈施行，修正後著作權法第三十七條第六項前段規定：「
    音樂著作經授權重製於電腦伴唱機者，利用人利用該電腦伴唱機公開演出該著作
    ，不適用第七章規定」。即修正後之著作權法對電腦伴唱機業者，利用電腦伴唱
    機公開演出時，已無著作權法第七章之刑事責任，本件被告行為後，著作權法第
    三十七條既經修正，免除其刑事責任，依上述刑事訴訟法第三百零二條第四款規
    定，自應諭知免訴之判決。
三、依「先程序後實體」之原則，本件自應先行審認於程序上有無免訴之事由，原審
    未及適用修正後著作權法第三十七條第六項前段之規定，遽為被告二人無罪之諭
    知，尚有未洽；檢察官根據告訴人之請求而為上訴，其上訴意旨雖無理由，惟原
    判決既有上述可議之處，仍屬無可維持，應由本院予以撤銷改判，另為本件免訴
    之判決，以符法制。
據上論斷，應依刑事訴訟法第三百六十九條第一項前段、第三百六十四條、第三百零
二條第四款，判決如主文。
本案經檢察官崔紀鎮到庭執行職務。
中      華      民      國    九  十  一    年    二    月      六      日
                                    審判長法官  吳  鴻  章
                                          法官  林  慶  煙
                                          法官  張  健  河
右為正本證明與原本無異。
本件不得上訴。
                                    法院書記官  鄧  瑞  雲
中      華      民      國    九  十  一    年    二    月      六      日
